臺灣高等法院臺中分院交通法庭裁定　　100年度交抗字第312號
抗　告　人
即受處分人　陳政賢
上列抗告人即受處分人因違反道路交通管理處罰條例聲明異議事
件，不服臺灣臺中地方法院中華民國100年3月7日所為裁定（100
年度交聲字第515號），提起抗告，本院裁定如下：
    主  文
抗告駁回。
    理  由
一、本件經本院審酌結果，認為原審法院所為之裁定，認事用法
    並無不當，應予維持，並引用原審法院之證據及理由（如附
    件）。
二、本件抗告意旨略以：（一）抗告人即受處分人陳政賢（下以
    抗告人稱之）於民國99年10月26日下午5點43分因戴工地安
    全帽經警取締並其後收受勸導單，是否因未前去上課而遭受
    新臺幣（下同）5百元之處罰？可否因不克前往而派員來家
    中講習？（二）關於工地安全帽與交通道路安全帽，均是保
    護頭部功能，雖與法律條文規定不符，但都是保護頭部安全
    ，況配戴經濟部檢驗合格標誌之安全帽，亦有因此而致頭部
    受傷，故請變通條文規定云云。
三、按機器腳踏車駕駛人，未依規定戴安全帽者，處駕駛人新臺
    幣5百元罰鍰，道路交通管理處罰條例第31條第6項定有明文
    。又按機器腳踏車駕駛人及附載座人配戴安全帽應為乘坐機
    器腳踏車用之安全帽，經經濟部標準檢驗局檢驗合格，並於
    帽體貼有檢驗合格標識或梅花型Ｓ產品安全標誌，道路交通
    安全規則第88條第2項第1款復明定之。
四、經查：
（一）本件抗告人於99年10月26日17時43分許，騎乘IXR-407號
      重型機車，行經臺中市○○○路、工業區○○路口處，因
      「戴工地帽（不符規定）（通知單誤載為「不服規定」）
      」，經臺中市警察局第六分局工業區派出所警員以中市警
      交字第GF0000000號違反道路交通管理事件通知單舉發違
      規，因抗告人逾期未到案，交通部公路總局臺中區監理所
      豐原監理站（下稱原處分機關）於100年1月26以豐監稽違
      字第裁63-GP0000000號裁決書，以「機器腳踏車駕駛人未
      依規定戴安全帽」違規，裁處罰鍰5百元，此有該舉發違
      反道路交通管理事件通知單影本、豐原監理站對違反道路
      交通管理事件不服裁決聲明異議案件移送書、原處分機關
      裁決書影本等附卷足憑（參原審卷第2頁、第5至6頁）。
（二）查行為人有道路交通管理處罰條例之情形者，應填製舉發
      違反道路交通管理事件通知單，被查獲之駕駛人或行為人
      為受處分人時，應將該通知單填記後交付該行為人簽名或
      蓋章收受之；拒絕簽章者，並記明其事由，視為已收受，
      違反道路交通管理事件統一裁罰標準及處理細則第11條第
      1項定有明文。本件抗告人雖辯稱其渠所收受係勸導單而
      非罰單等情，依前揭經警逕行舉發填載之違反道路交通管
      理事件通知單之「收受通知聯者簽章」欄內所簽署「陳政
      賢」三字，並為其所不爭，抗告人諉稱為勸導單云云，實
      係卸責之詞；是抗告人於前揭時間、地點未配載道路交通
      安全規則所定騎乘機車用安全帽之違規事實，自堪認定。
      末按，道路交通管理處罰條例第31條第6項規定，又機器
      腳踏車駕駛人，未依規定戴安全帽者，係裁處駕駛人5百
      元罰鍰，已如前揭，並無道路交通安全講習之相關規定，
      抗告人前揭不克前往可否派員來家中講習等抗辯，自屬無
      據，併此敘明。
（三）至抗告人其他抗告理由，原審法院業於審理時，就其如何
      為法院所不採，已據原審裁定記載甚詳，本院細斟原審裁
      定理由，認其事實之認定、理由之採擇，於相關證據法則
      、經驗法則、論理法則並無違背。
（四）綜上，原審法院依道路交通事件處理辦法第18條之規定，
      裁定駁回抗告人之異議，核無違誤，抗告人仍執陳詞提起
      抗告，為無理由，應予駁回。
五、據上論斷，依道路交通事件處理辦法第25條，刑事訴訟法第
    412條，裁定如主文。
中    華    民    國   100    年    4     月    13    日
              交通法庭  審判長法  官  邱  顯  祥
                              法  官  張  國  忠
                              法  官  王  鏗  普
以上正本證明與原本無異。
不得再抗告。
                              書記官  詹  雅  婷
中    華    民    國   100    年    4     月    13    日
附件
臺灣臺中地方法院交通事件裁定        100年度交聲字第515號
移送機關即
原處分機關  交通部公路總局臺中區監理所豐原監理站
異 議人 即
受 處分 人  陳政賢


上列異議人因違反道路交通管理處罰條例案件，對於交通部公路
總局臺中區監理所豐原監理站民國一百年一月二十六日所為之裁
決書（豐監稽違字第裁六三－ＧＦ0000000號），聲明異
議，本院裁定如下：
    主  文
異議駁回。
    理  由
一、原處分意旨略以：異議人陳政賢於民國九十九年十月二十六
    日下午五時四十三分許，騎乘車牌號碼ＩＸＲ－四○七號重
    型機車，行經臺中市○○○路、工業區○○路口，因機器腳
    踏車駕駛人未依規定戴安全帽之違規行為，爰依道路交通管
    理處罰條例第三十一條第六項規定，裁處罰鍰新臺幣（下同
    ）五百元。
二、聲明異議意旨略以：異議人於上開時、地，騎乘上開重型機
    車，並無未依規定戴安全帽，而是戴工地安全帽，工地安全
    帽是保護頭部安全，如果執行單位認為工地安全帽並不能保
    護頭部安全，則工地安全帽作用為何？同樣都是保護頭部的
    帽子，就是安全帽，工地安全帽與執行單位所說的安全帽，
    僅因場地、叫法不同而已，執行單位要在文字上發揮，那只
    是要錢罷了，爰請求撤銷原處分等語。
三、按機器腳踏車駕駛人或附載座人未依規定戴安全帽者，處駕
    駛人五百元罰鍰，道路交通管理處罰條例第三十一條第六項
    定有明文。次按機器腳踏車駕駛人及附載座人應依下列規定
    配戴安全帽：一、安全帽應為乘坐機器腳踏車用之安全帽，
    經經濟部標準檢驗局檢驗合格，並於帽體貼有檢驗合格標識
    或梅花型Ｓ產品安全標誌。二、帽體及相關配件必須齊全，
    並無毀損、鬆脫或變更之情事。三、配帶時安全帽應正面朝
    前及位置正確，於顎下繫緊扣環，安全帽並應適合頭形，穩
    固戴在頭上，不致上下左右晃動，且不可遮蔽視線，道路交
    通安全規則第八十八條第二項亦有明文。因此，所謂「未依
    規定戴安全帽」，非僅指未配戴安全帽之情形而已，舉凡所
    配戴之安全帽未符合制式規格、未依正確方式配戴、扣帶未
    繫緊或未能適合頭形，致未能穩固戴在頭上，安全帽於行駛
    中有上下左右晃動，而遮蔽視線等情事者，均屬違反道路交
    通管理處罰條例第三十一條第六項之違規行為，而應接受處
    罰。再者，經濟部標準檢驗局早已呼籲機車騎士勿將自行車
    、溜冰鞋、滑板及直排輪等活動用頭盔或工地用安全帽充當
    機車用安全帽配戴，以保障騎士安全，此有該局九十九年二
    月二十六日發佈新聞稿一紙在卷可參。
四、經查：
  (一)異議人於九十九年十月二十六日下午五時四十三分許，騎乘
    上開重型機車，行經臺中市○○○路、工業區○○路口，因
    機器腳踏車駕駛人未依規定戴安全帽之違規行為，經臺中市
    警察局第六分局工業區派出所警員當場舉發，並移送原處分
    機關裁決，此有臺中市警察局舉發違反道路交通管理事件通
    知單、本件裁決書各一紙在卷可稽。
  (二)異議人雖以前詞置辯。然本件異議人於上開時間、地點，係
    配戴工地用安全帽，而騎乘上開重型機車等情，此經舉發員
    警載明於舉發通知單上，且為異議人所不爭執，應堪認定。
    而工地用安全帽，既未經經濟部標準檢驗局檢驗合格，並於
    帽體貼有檢驗合格標識或梅花型Ｓ產品安全標誌，自非屬道
    路交通安全規則所定騎乘機車用之安全帽，按諸前揭說明，
    異議人配載工地用安全帽而騎乘機車，仍屬道路交通管理處
    罰條例第三十一條第六項所定「未依規定戴安全帽」之違規
    行為無訛。至於工地用安全帽固有保護頭部安全之作用，惟
    工地用安全帽與機器腳踏車用安全帽之使用場所、目的均有
    所不同，相關檢驗項目、標準亦有差異，自不得任意以工地
    用安全帽充當機器腳踏車用安全帽，異議人執此置辯，顯與
    前揭規定不合，自難採取。
  (三)綜上所述，異議人於上開時、地，確有機器腳踏車駕駛人未
    依規定戴安全帽之違規行為，應堪認定。從而，原處分機關
    依道路交通管理處罰條例第三十一條第六項規定，裁處罰鍰
    五百元，自無違法、不當，異議人之聲明異議，即無理由，
    應予駁回。
五、據上論斷，應依道路交通管理處罰條例第八十七條第二項，
    道路交通事件處理辦法第十八條，裁定如主文。
中    華    民    國   100    年    3     月    7     日
                    交通法庭    法  官  鄭舜元
以上正本證明與原本無異。
如不服本裁定應於送達後5日內向本院提出抗告狀。
                                書記官  黃聖心
中    華    民    國   100    年    3     月    7     日